臺灣板橋地方法院刑事判決　　　　　　　　　　　　　九十一年度訴字第四○○號
　　公　訴　人　臺灣板橋地方法院檢察署檢察官
　　被　　　告　甲○○
　　指定辯護人　本院公設辯護人　吳天明
右列被告因偽造貨幣案件，經檢察官提起公訴（九十年度偵字第六八一一號），本院
判決如左：
    主  文
甲○○意圖供行使之用而收集偽造之通用紙幣，處有期徒刑壹年捌月，緩刑肆年，緩
刑期內付保護管束。扣案偽造之每張面額新臺幣壹仟元之通用紙幣計壹拾肆張（含編
號HP600885UA捌張及AL721075XJ陸張）均沒收。
    事  實
一、甲○○明知姓名年籍不詳之成年男子所持有面額新臺幣（下同）一千元之紙鈔，
    係偽造之通用紙幣，竟意圖供行使之用，而於民國九十年四月二日下午三時許，
    在位於臺北縣永和市○○路七二號處，以五千元之代價，向該成年男子購買偽造
    之面額一千元之通用紙幣計十四張（含編號HP600885UA八張及AL721075XJ六張）
    ，而收集偽造通用紙幣。嗣於同日即九十年四月二日晚上七時許，在臺北縣永和
    市○○路「找不到泡沫紅茶店」為警查獲，並於其身上當場扣得上開偽造之面額
    一千元之通用紙幣計十四張。
二、案經嘉義縣警察局民雄分局報請臺灣板橋地方法院檢察署檢察官偵查起訴。
    理  由
一、訊之被告甲○○矢口否認有何意圖供行使之用而收集偽鈔之情，辯稱：扣案之偽
    鈔係在線民身上查到，其因知道出售偽鈔之處所，故帶該線民前往購買，其並未
    收集偽鈔云云；辯護人則辯稱：依證人盧明宗警員於偵查中所述「我的線民打大
    哥大給我，告訴我他知道那邊有偽鈔」，是本件極有可能為警方陷害教唆而陷被
    告於罪，是有查明該線民身分之必要，且被告供稱係幫線民換偽鈔，是其行為亦
    僅為幫助行為，而非正犯等語。經查，前開扣案之面額一千元之通用紙幣計十四
    張，經嘉義縣警察局民雄分局送請臺灣銀行嘉義分行轉請中央銀行發行局（中央
    印製廠）鑑定結果，認該等紙幣均係以彩色噴墨方式仿印，無隱藏字及凹板印紋
    凸起效果，紙質與真鈔不同，無水印，安全線以黏貼五小段金屬薄膜（含面額數
    字）仿製，無折光變色效果，左下角「1000」面額數字，沒有折光變色反應，均
    係偽鈔乙節，有嘉義縣警察局民雄分局九十年五月八日嘉民警三字第一○九九四
    號函暨檢附臺灣銀行嘉義分行九十年四月三十日（九十）銀嘉出字第三三五七號
    函、中央銀行發行局九十年四月二十七日（九○）台央發字第○三○○二六三四
    五號函一份附於偵查卷可稽。再查，右揭意圖供行使之用而收集偽鈔之事實，業
    據被告於警訊時即供承扣案之偽鈔係其以五千元之代價，向不詳姓名男子所購得
    ，其係擬轉售他人以賺取差價，惟尚未尋得買主即經警查獲，尚未使用等情不諱
    （見偵查卷第四頁背面、第五頁正面），其於九十年四月三日初次偵查中並自承
    該等偽鈔為其於九十年四月二日下午三時許，在位於臺北縣永和市○○路七二號
    處，以五千元之代價，向該泡沫專業汽車美容店老闆所購買，買來之後，尚未使
    用過等語（見偵查卷第十五頁背面），雖其於本院審理時改稱該等偽鈔係在線民
    身上查獲，其並未購買偽鈔云云，然查，被告於九十年六月十四日偵查中亦稱當
    日確係在其身上查獲該等偽鈔無訛（見偵查卷第二八頁背面），是其於本院審理
    時改稱該等偽鈔並非在其身上查獲，已難置信。又證人即嘉義縣警察局民雄分局
    警員盧明宗於偵查中亦到庭證稱當日伊係接獲線民通知，稱彼知道那邊有偽鈔，
    而前往上開泡沫紅茶店，該等偽鈔係在被告身上查獲，當時線民確亦在泡沫紅茶
    店，然偽鈔並非在線民身上查獲等情明確（見偵查卷第三二頁背面、第三三頁正
    面、背面），益徵該等偽鈔確係在被告身上所查獲不虛。從而，扣案之偽鈔既係
    在被告身上所查獲，是被告辯稱係其帶線民前往購買偽鈔云云，即難採信，況被
    告於偵查中亦稱其與線民並不相識等語（見偵查卷第二八頁背面），則查近來因
    時有所聞市面上有屢見偽鈔之情形，故查緝偽鈔甚嚴，惟被告竟仍帶不熟識之人
    前去購買偽鈔，而自陷遭查緝之處境，此與常情實相悖違，是於警員前往現場時
    ，線民固亦在場，然上述偽鈔係於被告身上查獲，該線民或係因被告向彼兜售偽
    鈔，而知悉被告身上有偽鈔之情，此非全無可能，自不得僅因線民在場，即認本
    件有何陷害教唆之情形，自應認被告於警訊及初次偵查中所述之自白，與事實相
    符，堪以採信。此外，並有偽造之面額一千元之通用紙幣計十四張扣案可資佐證
    ，被告前開所辯，應係事後圖卸之詞，尚難採信，本件事證已臻明確，被告之犯
    行應堪認定。至辯護人請求調查有關線民身分乙節，因本案事證已明，且偵查中
    亦已傳訊承辦警員盧明宗到庭詳加訊問，並與被告當庭對質，本院因認並無再行
    傳訊該名警員之必要，附此敘明。
二、被告意圖供行使之用而向某成年男子收集取得扣案之偽鈔，核其所為係犯刑法第
    一百九十六條第一項之意圖供行使之用而收集偽造之通用紙幣罪。爰審酌被告之
    素行尚佳，其犯罪之動機、目的係為貪圖小利，收集偽造之通用紙幣破壞社會金
    融秩序，然所收集偽造通用紙幣之數額非多，且尚未行使，犯罪所生之損害並非
    甚鉅，及犯後之態度等一切情狀，量處如主文所示之刑，以資懲儆。再被告因一
    時失慮而罹重典，然其收集偽造之紙鈔面額僅非多，尚未行使即被查獲，所觸犯
    係三年以上十年以下有期徒刑之重典，法重情輕，衡情顯堪憫恤，爰依刑法第五
    十九條規定酌減其刑。又被告前未曾受有期徒刑以上刑之宣告，有臺灣高等法院
    檢察署刑案紀錄簡覆表一件在卷可按，其因一時失慮，偶罹刑典，經此罪刑之宣
    告後，應知警惕而無再犯之虞，本院因認暫不執行其刑為當，予以宣告緩刑四年
    ，用啟自新，惟為確實使被告有正確之法律觀念並提供必要之協助及督促，且依
    其所犯情節認有加以追蹤觀護之必要，亦併依刑法第九十三條第一項之規定，宣
    告緩刑期內付保護管束，俾由地方法院檢察署之觀護人予以適當之督促，並發揮
    附條件緩刑制度之立意及避免短期自由刑執行所肇致之弊端，以觀後效。
三、至扣案偽造之每張面額一千元之紙幣十四張（含編號HP600885UA八張及AL721075
     XJ六張），均係偽造之通用紙幣，不問屬於犯人與否，均應依刑法第二百條之
     規定宣告沒收。
據上論斷，應依刑事訴訟法第二百九十九條第一項前段，刑法第一百九十六條第一項
、第五十九條、第七十四條第一款、第九十三條第一項、第二百條，罰金罰鍰提高標
準條例第一條前段，判決如主文。
本案經檢察官許景森到庭執行職務
中      華      民      國      九十一      年    三      月   二十六   日
                                      臺灣板橋地方法院刑事第一庭
                                          法  官  邱  靜  琪
右正本證明與原本無異。
如不服本判決，應於判決送達後十日內向本院提出上訴狀 (應附繕本) ，上訴於臺灣
高等法院。
                                          書記官  黃  頌  棻
中      華      民      國      九十一      年    三      月   二十七   日
附錄本案論罪科刑法條全文：
刑法第一百九十六條：
行使偽造、變造之通用貨幣、紙幣、銀行券，或意圖供行使之用而收集或交付於人者
，處三年以上十年以下有期徒刑，得併科五千元以下罰金。
收受後方知為偽造、變造之通用貨幣、紙幣、銀行券而仍行使，或意圖供行使之用而
交付於人者，處五百元以下罰金。
第一項之未遂犯罰之。
（罰金已依罰金罰鍰提高標準條例提高十倍）
